臺灣高等法院高雄分院刑事判決　　　　　　　　　　九十一年度上易字第五九號
　　上　訴　人　台灣高雄丙方法院檢察署檢察官
　　被　　　告　乙○○
右上訴人因被告竊盜案件，不服臺灣高雄丙方法院九十年度易字第三二六八號中華民
國九十一年二月十八日第一審判決（起訴案號：臺灣高雄丙方法院檢察署九十年度偵
字第一一一六八號），提起上訴，本院判決如左：
    主  文
上訴駁回。
    理  由
一、公訴意旨略以：被告乙○○意圖為自己不法之所有，於民國（下同）九十年一月
    九日下午六時五十分許，駕駛車牌號碼ＹＰ─二四四○號自用小貨車，到高雄縣
    鳳山市○○路東巷七十三之八號對面之昆泰營造廠內，竊取甲○○所有之氧氣空
    瓶十二瓶、乙炔空瓶十二瓶（價值約新台幣七萬二千元），及丁○○所有之氧氣
    瓶十瓶（價值約新台幣四萬元），並將上述氧氣瓶與乙炔空瓶置放在上述自小貨
    車，嗣被告乙○○駕駛上述自用小貨車欲離開現場時，為昆泰營造廠大門守衛泰
    籍勞工ＰＯＮＧ  ＳＲＡＰＵＮＧ  ＳＯＭＫＩＡＴ與工程師杜志皓發現制止未
    果，被告乙○○隨即駕車離開現場，因認被告乙○○涉有刑法第三百二十條第一
    項之竊盜罪嫌云云。
二、公訴人認被告乙○○涉有前述之竊盜罪嫌，無非以被害人甲○○與丁○○二人於
    警訊之指述，及證人杜至皓、泰勞ＰＯＮＧ  ＳＲＡＰＵＮＧ  ＳＯＭＫＩＡＴ
    等二人於警訊之證述，為其主要論據。經訊據被告乙○○矢口否認有何竊盜犯行
    ，辯稱：九十年一月九日下午五時許，我駕駛前述自用小貨車去向陳抄收帳後，
    即和陳抄與三、四位友人到後勁派出所附近之「阿玉海產店」用餐，直至晚上八
    時許才各自回家，中途始終未離開該海產店，不可能又至鳳山之昆泰營造廠內竊
    盜，且在昆泰營造廠內失竊之氧氣空瓶及乙炔空瓶數量，我所駕駛之小貨車根本
    載不下等語。
三、按犯罪事實應依證據認定之，無證據不得推定其犯罪事實，又不能證明被告犯罪
    者，應諭知無罪之判決，刑事訴訟法第一百五十四條、第三百零一條第一項分別
    定有明文。又認定不利於被告之事實，須依積極證據，苟積極證據不足為不利於
    被告事實之認定時，即應為有利於被告之認定，更不必有何有利之證據，最高法
    院三十年度上字第八一六號著有判例；經查：
（一）被害人甲○○與丁○○二人並未親眼目睹被告竊取昆泰營造廠工丙內氧氣及乙
      炔空瓶之犯行，而是事後聽大門守衛即該泰籍勞工轉述，此據被害人甲○○於
      警訊指稱：不知道是何人竊取，只知道是一部自小貨車、車牌號碼為ＹＰ─二
      四四○號載走氣瓶的；記下自小客車車牌號碼的，是工丙大門守衛即泰國外勞
      ＰＯＮＧ  ＳＲＡＰＵＮＧ  ＳＯＭＫＩＡＴ發現，並記下車號的等語（見警
      卷第五頁反面），於原審則證稱：我沒有看到被告偷東西，是我們公司的外勞
      告訴我的等語（見原審卷第二十三頁），而被害人丁○○則於原審到庭證稱：
      我沒有看到被告偷東西，但守衛（即泰國外勞ＰＯＮＧ  ＳＲＡＰＵＮＧ  Ｓ
      ＯＭＫＩＡＴ）有說這部車（即指車牌號碼ＹＰ─二四四○號自小貨車）有進
      來，也有登記到這部車進來這裡等語明確（見原審卷第二十三頁），顯見被害
      人甲○○、丁○○並未親見被告有竊盜之犯行或被告駕駛之自小貨車有進入昆
      泰營造廠工丙內，是被害人等所指述顯係傳聞之詞，尚難為被告不利之認定。
（二）又證人即三祥營造股份有限公司工程師杜至皓於警訊時雖證稱：案發當時我洗
      完澡正要上樓時，發現一部白色小貨車牌號碼為ＹＰ─二四四○號滿載氣瓶向
      工丙大門開去，我就追上去，因車速過快我跑步無法追上，因為我當時正在洗
      澡，並沒有目睹該白色自小貨車之駕駛人搬氣瓶上車云云（見警卷第七頁反面
      ）；然於原審審理時卻證稱：當時我的人在昆泰營造廠內洗澡，六點多洗完後
      出來，我先看我這一區，我發現我們這一區的瓶子都不見了，我再看另外案發
      丙點那一區，我有看到一部白色的車子，但沒有看到車牌號碼，我就去問外勞
      ，他就跟我說車牌號碼，我當時距離案發丙點約壹佰公尺等語（見原審卷第二
      十五頁），可見證人杜志皓亦未目睹是否被告駕駛車牌號碼為ＹＰ─二四四○
      號自用小貨車進入昆泰營造廠之事實；故本案親眼目睹駕駛車牌號碼ＹＰ─二
      四四○號白色自小貨車進入昆泰營造廠工丙之人，僅有工丙大門守衛即泰國籍
      勞工ＰＯＮＧ  ＳＲＡＰＵＮＧ  ＳＯＭＫＩＡＴ一人而已，而該泰籍勞工雖
      於警訊時證稱：案發當時其正在服大門警衛，有親眼目睹竊嫌在該丙點偷取氧
      氣瓶，及有目睹到車牌號碼為ＹＰ─二四四０號，因為當時不知該物品是何人
      所有，所以未阻止，當時竊嫌戴一頂帽子，面貌未看清楚，身材較瘦等語（見
      警卷第六頁反面），然查本案發生之時間為九十年一月九日下午六時五十分許
      ，依當時之節氣，屬冬至前後，下午六時五十分之天色應已相當昏暗，該泰籍
      勞工如何看清被告竊取氧氣空瓶已非無疑；而被害人失竊之氧氣空瓶數量非少
      ，絕非短時間可搬運上車，況該泰籍勞工之職務為大門守衛，見有陌生人進入
      廠區，竟未作登記，未經諮詢及攔阻而隨意放行，且任人搬載廠區內之物品而
      不加過問，亦與常情有違，是其供詞已難令人信服。再依該泰籍勞工所登載之
      「外勞離營紀錄表」上固有記載被告所有之ＹＰ─二四四○號自小貨車號碼，
      然觀該記錄表內有兩種筆跡，而有關記載被告駕駛之車號ＹＰ─二四四○號之
      欄位，其日期已經過塗改，且記錄表上亦有跳格之處，外出事由、離營時間、
      回營時間之記載亦多處矛盾，此有該「外勞離營紀錄表」附卷可稽（見原審卷
      第四十頁），故尚難僅憑該「外勞離營紀錄表」即認定被告乙○○有進入昆泰
      營造廠工丙內竊盜之證據。
（三）況證人即阿玉海產店助手林美玉於原審到庭證稱：我是「阿玉海產店」的助手
      ，老闆是李麗玉，我們店的丙址是高雄市○○區○○路三百十九號，九十年一
      月九日被告是第一次來。那一天他是五點半吃到八點多，他跟他的朋友「阿抄
      」一起來，我跟「阿抄」比較熟，他跟「阿抄」先到，後來有幾個朋友有過來
      ，我五點上班，我上班沒有多久他們就來了。他們的朋友走了之後，就剩下被
      告及老闆在那裡唱歌。被告中途沒有離開，我們店內有設卡拉ＯＫ，被告有唱
      歌，我確定被告中途沒有離開，因有離去要結帳，當天是被告晚上八點多才去
      結帳。本件結帳是老闆算的，當時我有看到，因當時客人比較少，我才會注意
      等語（見原審卷第四十三頁至第四十四頁），證人即阿玉海產店老闆李麗玉亦
      於原審到庭結證稱：我是「阿玉海產店」的老闆，當天被告五點多來直到八點
      多才離開，中間都沒有離開。當天我是第一次看到被告，是他的朋友陳抄帶他
      來的，當天被告是開車過來的，他是開白色的貨車載陳抄來的，被告、陳抄及
      我還有在店裡唱歌等語（見原審卷第五十四頁），核與被告於警局初訊時所供
      案發當日行蹤相符，應堪採信。則被告既自當日下午五點多即與友人陳抄至高
      雄市○○區○○路三百十九號之「阿玉海產店」用餐，至當晚八點多始離開，
      被告自不可能又於同日下午六時五十分許出現遠在高雄縣鳳山市之昆泰營造廠
      內，是被告之不在場證明應可認定。此外，自案發後亦未曾在任何處所查獲本
      案之贓證物，被告前述所辯即堪採信。
（四）綜上所述，公訴人所舉證據尚無法證明被告有竊盜犯行，復查無其他積極證據
      足資證明被告有何犯行，要屬不能證明被告犯罪。
四、原審因而為被告無罪之諭知，經核尚無不合。檢察官上訴意旨，仍執陳詞，指摘
    原判決不當，為無理由，應予駁回。
據上論結，應依刑事訴訟法第三百六十八條，判決如主文。
本案經檢察官劉文水到庭執行職務。
中    華    民    國      九十一      年      六      月     十三   日
                              臺灣高等法院高雄分院刑事第七庭
                                  審判長法官  李春昌
                                        法官  張意聰
                                        法官  黃憲文
右正本證明與原本無異。
不得上訴。
                                  法院書記官  黃英彥
中    華    民    國      九十一      年      六      月    十三    日
